臺灣高等法院臺中分院民事判決　　　　 96年度上易字第165號
上　訴　人　丙○○
上　訴　人　丁○○
上列二人共同
訴訟代理人　邢建緯律師
　　　　　　　　　　　住台中市○○路○段128號3樓
前列二人共同送達代收人　甲○○
　　　　　　　　　　　住台中市○○路○段128號3樓
被上訴人　　乙○○　　住苗栗縣通霄鎮○○里○○鄰○○路4號
訴訟代理人　賴銘耀律師
　　　　　　　　　　　住台中市○○路○段128號2樓
複代理人　　盧兆民律師
　　　　　　　　　　　住台中市○○路○段128號2樓
上列當事人間請求遷讓房屋事件，上訴人對於民國96年3月16日
臺灣苗栗地方法院95年度訴字第435號第一審判決提起上訴，本
院於96年6月27日言詞辯論終結，判決如下：
    主  文
上訴駁回。
第二審訴訟費用由上訴人負擔。
    事實及理由
壹、本件經本院審理結果，認第一審判決．其認事用法均無不當
    ，應予維持，並引用第一審判決書記載之事實．證據及理由
    。
貳、兩造上訴及答辯要旨：
一、上訴人丙○○、丁○○上訴要旨略以：查苗栗縣苑裡鎮○○
    段776之2地號土地原係上訴人兩人之祖父即訴外人楊溪所有
    ，楊溪並於88年間將上開苗栗縣苑裡鎮○○段776之2地號土
    地與同為其所有之同段776-3地號、776-4地號土地自89年1
    月1日起至同年12月31止出租予訴外人鄭敦舟（查與上訴人
    為遠房表兄妹關係）供作經營夜市之用，並約定一年租金為
    新台幣（下同）24萬元（下簡稱系爭租約），後上開租賃契
    約於89年12月31日時屆至，雙方未重新訂立新租約，惟鄭敦
    舟仍繼續支付租金並使用收益，楊溪亦繼續收受租金，依民
    法第451條租賃默示更新之規定，應認楊溪與鄭敦舟間之土
    地租賃約轉換為不定期限繼續契約，惟該系爭租約已遺失。
    嗣上訴人向鄭敦舟轉租上開苗栗縣苑裡鎮○○段776之2地號
    土地（下簡稱系爭776之2地號土地）並在其上搭建門牌號碼
    ：苗栗縣苑裡鎮○○路五十一號一、二樓房屋（下簡稱系爭
    房屋），後並與鄭敦舟約定以每年51,054元租金轉租上開使
    用之苗栗縣苑裡鎮○○段776之2地號土地，轉租租金則自鄭
    敦舟與楊溪間之土地租金中扣除。按民法第425條第1項買賣
    不破租賃規定，上訴人與鄭敦舟間之系爭776之2地號土地轉
    租賃關係，自不因系爭776之2地號土地遭拍賣並移轉所有權
    而失其效力，而應認上訴人與被上訴人間就系爭776之2地號
    土地間訂有租賃契約（嗣改稱係楊溪之兒子楊國勝向鄭敦舟
    轉租系爭776之2地號土地並搭建系爭房屋），而上訴人自得
    使用收益，是以上訴人占有系爭房屋自屬有據等詞。並求為
    判決：(一)原判決廢棄。(二)上廢棄部分，被上訴人第一審之訴
    駁回。(三)第一、二審訴訟費用由被上訴人負擔。
二、被上訴人則以：查被上訴人前與其配偶謝秀連共同於九十五
    年七月十九日，向苗栗地方法院民事執行處得標買受訴外人
    楊國勝所有坐落苗栗縣苑裡鎮○○段七七六之二地號土地上
    之房屋，即門牌號碼苗栗縣苑裡鎮○○路五十一號之貨櫃組
    合屋店舖一、二層系爭房屋，經繳足全部拍定價金後，執行
    法院於九十五年九月二十五日依強制執行法第九十七條規定
    ，發給不動產權利移轉證書在案並由被上訴人與謝秀連共同
    取得系爭建物所有權，持分各二分之一。又拍賣之前，苗栗
    法院民事執行處於第四次拍賣公告載明：系爭建物目前由原
    建物所有權人即訴外人楊國勝交由其子即上訴人丙○○及其
    女上訴人丁○○經營服飾店，並無出租，亦不點交，此有拍
    賣公告可稽，而上訴人丙○○及丁○○對系爭房屋目前由渠
    等占用使用之事實亦不爭執。按拍賣之不動產，買受人自領
    得執行法院所發給權利移轉證書之日起，取得該不動產所有
    權，債權人承受債務人之不動產者亦同。強制執行法第九十
    八條第一項定有明文。本件被上訴人及訴外人謝秀連共同領
    得系爭房屋之權利移轉證書，而共同取得系爭建物所有權，
    自得依民法第七百六十七條、第八百二十一條規定本於所有
    權，請求上訴人返還系爭房屋。又被上訴人否認有系爭租約
    存在。縱訴外人鄭敦舟曾向楊溪租用苑裡鎮○○段七七六之
    二地號土地，再轉租予楊國勝使用以建造系爭房屋，惟於系
    爭房屋經被上訴人向執行法院拍定取得所有權，楊國勝已無
    從主張其對系爭房屋坐落之基地尚有使用權源，上訴人等對
    系爭房屋亦無正當之使用權源存在，自應將房屋遷讓交還予
    被上訴人等語，資為抗辯。並求為駁回對造之上訴。
參、法官協議兩造爭點整理：（見本院卷第20頁及其反頁）
一、兩造不爭執事項：
  (一)坐落苗栗縣苑裡鎮○○段776之2地號土地上門牌號碼：苗栗
    縣苑裡鎮○○路51號一、二樓系爭房屋，原為債務人楊國勝
    所有，經臺灣苗栗地方法院拍賣，並於95年7月19日為乙○
    ○、謝秀連（夫妻）共同買受，所有權各二分之一，臺灣苗
    栗地方法院並於95年9月25日核發不動產權利移轉證書。
  (二)前開臺灣苗栗地方法院拍賣之系爭房屋，拍賣公告上註明拍
    定後「不點交」。並註明「94年8月19日債權人陳報該建
    物目前由建物所有權人楊國勝交由其子丙○○經營里約牛仔
    服飾店，及女兒丁○○經營京涵服飾店，無出租。」
  (三)系爭房屋目前仍由丙○○、丁○○兄妹（彼等父親為楊國勝
    ）占用中。
二、兩造爭執事項：
   (一)上訴人丙○○、上訴人丁○○占用系爭房屋，有無正當權
     源？
肆、得心證之理由：
一、被上訴人主張：坐落苗栗縣苑裡鎮○○段七七六之二地號土
    地上門牌號碼：苗栗縣苑裡鎮○○路五十一號一、二樓系爭
    房屋，為伊及訴外人謝秀連共同經由原法院拍賣取得，並經
    原審於95年9月25日核發不動產權利移轉證書在案，然上訴
    人等二人無權占用迄今，為此本於民法第767條、第821條規
    定，請求遷出返屋等情，上訴人固不諱占用系爭房屋，惟否
    認無權占用，是本件首應審究者，厥為上訴人占用系爭房屋
    有無正當權源？茲分述如下：
  (一)以無權占有為原因，請求返還所有物之訴，被告對原告就其
    物有所有權存在之事實無爭執，而僅以非無權占有為抗辯者
    ，原告於被告無權占有之事實，無舉證責任。被告應就其取
    得占有，係有正當權源之事實證明之。如不能證明，則應認
    原告之請求為有理由（最高法院72年度台上字第1552號判決
    參照）。查被上訴人與訴外人謝秀連經由臺灣苗栗地方法院
    於95年9月25日核發不動產權利移轉證書，而取得系爭房屋
    所有權，如前所述，並經本院調閱原審91年度執字第304 號
    執行卷宗，核閱無誤，是上訴人占用系爭房屋並抗辯彼等為
    有權占用，依舉證責任之分配原則，自應由上訴人就占用系
    爭房屋有正當權源，負舉證之責。
  (二)次查，上訴人雖主張系爭776之2地號土地之前，由原地主楊
    溪出租與訴外人鄭敦舟，再由鄭敦舟轉租與楊國勝，且為不
    定期租賃云云，然為被上訴人所否認，上訴人又稱該租約業
    已遺失云云，則上訴人所稱上開租約，已難輕信。再查，本
    件為請求系爭「房屋」之訴訟，則與系爭房屋坐落之基地即
    系爭776之2地號土地，是否有租約並無關連，是上訴人未能
    舉證證明占用系爭房屋有何正當權源，揆諸上開說明，自應
    將系爭房屋返還被上訴人及其共有人全體。
伍、綜上所述，本件被上訴人本於民法第767條、第821條之規定
    ，訴請上訴人應自系爭房屋遷出，並將系爭房屋騰空返還被
    上訴人及全體共有人，為有理由，上訴人所辯，均為無可取
    。是則原審判命如被上訴人之請求，於法並無不合。上訴意
    旨指摘原判決不當，求予廢棄改判，為無理由，應予駁回其
    上訴。
陸、本件事證已臻明確，兩造其餘攻擊或防禦方法及所提證據，
    均與本院心證之形成，不生影響，爰不一一再加以論述，併
    此明。
柒、據上論結，本件上訴為無理由，依民事訴訟法第四百五十四
    條、第四百四十九條第一項、第七十八條、第八十五條第一
    項前段，判決如主文。
中　　華　　民　　國　　96　　年　　7 　　月　　18　　日
          民事第一庭    審判長法  官　吳 火 川
                              法  官　邱 森 樟
                              法  官　陳 繼 先
以上正本係照原本作成。
不得上訴。
　　　　　　　　　　　　　　　書記官　陳 三 軫
中　　華　　民　　國　　96　　年　　7 　　月　　18　　日
                                                      Ｃ
